臺灣高等法院刑事裁定　　　　　　　　100年度毒抗字第339號
抗　告　人
即　被　告　邵智仁
上列抗告人即被告因違反毒品危害防制條例案件，經檢察官聲請
送觀察、勒戒（聲請案號：臺灣桃園地方法院檢察署100 年度毒
偵字第2528號），不服臺灣板橋地方法院中華民國100 年8 月24
日第一審裁定（100 年度毒聲字第692 號），提起抗告，本院裁
定如下：
    主  文
抗告駁回。
    理  由
一、按犯毒品危害防制條例第10條之罪者，檢察官應聲請法院裁
    定，或少年法院（地方法院少年法庭）應先裁定，令被告或
    少年入勒戒處所觀察、勒戒，其期間不得逾2 月，毒品危害
    防制條例第20條第1 項定有明文。
二、原裁定意旨略以：被告邵智仁（原審裁定誤寫為劭智仁，業
    經原審民國（以下同）100 年10月27日以100 年度毒聲字第
    692 號裁定更正為邵智仁）基於施用第二級毒品甲基安非他
    命之犯意，於100 年5 月12日13時為警採尿前回溯96小時內
    之某時，在臺灣地區某不詳地點，施用第二級毒品甲基安非
    他命1 次。嗣於100 年5 月12日上午9 時50分（檢察官聲請
    書與原裁定漏載50分）許在桃園縣中壢市○○路15 6之5 號
    5 樓為警持搜索票查獲，並另案扣得供施用毒品之自製安非
    他命吸食器1 個、夾鏈袋1 個及分裝杓1 支。被告邵智仁雖
    矢口否認有施用第二級毒品之犯行，惟被告於100 年5 月12
    日13時為警查獲後所採集之尿液檢體，經送請憲兵司令部刑
    事鑑識中心以酵素免疫分析法初步檢驗，再以化學前處理法
    及氣相層析質譜儀法確認分析結果，均呈甲基安非他命毒品
    陽性反應，有該中心100 年6 月10日出具之尿液編號100 偵
    003 號鑑定書在卷可稽（見100 年度毒偵字第2528號偵查卷
    影本第25頁背面、第26頁正、反面、第27頁反面）。按安非
    他命之半衰期為4 至8 小時，而服用安非他命後24小時內約
    有服用量之30% 以原態排泄於尿液中，3 至4 天內排泄總量
    約為90% ；甲基安非他命之半衰期大約為9 小時，而甲基安
    非他命服用後於24小時內約有70% 排泄於尿液中。前開所示
    毒品，其於尿液中排出之最長時限，受施用劑量、施用方式
    、個人體質及其代謝情況等因素影響，因個案而異，一般可
    檢出之最長期間為安非他命1 至4 天、甲基安非他命 1 至5
    天，此有行政院衛生署管制藥品管理局91年10月3 日管檢字
    第110436號函可參。次按以目前常用檢驗尿液中是否含有毒
    品反應之方法，有免疫學分析法和層析法兩類，尿液初步檢
    驗採免疫學分析法，由於該分析法對結構類似之成分，亦可
    能產生反應，故初步檢驗呈陽性反應者，需採用另一種不同
    分析原理之檢驗方法進行確認，經行政院衛生署認可之檢驗
    機構採用氣相層析質譜儀（GC /MS）分析法。以氣相層析質
    譜儀分析法進行確認者，均不致產生偽陽性反應，此亦有行
    政院衛生署管制藥品管理局92年6 月20日管檢字第09200047
    13號函可資參照。被告邵智仁為警查獲時所採集之尿液檢體
    經檢驗後既呈甲基安非他命陽性反應，足徵被告邵智仁於為
    警採尿前回溯前96小時內之某時確有施用甲基安非他命之犯
    行。是被告否認施用第二級毒品甲基安非他命，顯係卸責之
    詞，不足採信；此外復有施用毒品器具扣案可資佐證，可見
    被告施用第二級毒品犯行事證明確。因認檢察官聲請裁定將
    被告送勒戒處所執行觀察、勒戒，要無不合，依毒品危害防
    制條例第2O條第l 項及觀察勒戒處分執行條例第3 條第l 項
    規定，裁定被告送勒戒處所觀察、勒戒等語。
三、本件抗告意旨略以：1.被告並非原裁定所示之劭智仁。2.被
    告於100 年5 月初曾患重感冒，有服不明藥物。3.被告父母
    雙亡，與妻離異，獨力扶養幼女，如服勒戒服刑幼女恐無人
    照料。4.被告非長期施用毒品之人，望給予自新機會等語。
四、經查：被告於經警查獲後，經警採取其尿液送鑑定檢驗結果
    ，被告尿液確呈甲基安非他命陽性反應一節，已如前述。可
    見被告確有施用第二級毒品甲基安非他命犯行無訛。被告否
    認犯行，辯稱誤服重感冒之不明藥物，然被告迄未能提出相
    關具體證據以供查證，自無從為被告有利之認定。又依首揭
    法律規定，凡有施用第一、二級毒品者，即須送勒戒處所觀
    察、勒戒，不以有無成癮或長期施用毒品而為不同之處置，
    被告既施用第二級毒品，即須送觀察勒戒，被告抗辯其非長
    期施用毒品之人，自屬誤會。再觀察、勒戒，為法律之強制
    規定，被告家庭因素是否有前開困難，與原審據而為觀察勒
    戒裁定之認定被告有施用第二級毒品甲基安非他命之行為，
    並無關連性，自無從解免其施用毒品依法應受觀察、勒戒之
    責，尚難執為正當抗告理由。
五、又本件被告邵智仁係於100 年5 月12日上午9 時50分許在桃
    園縣中壢市○○路156 之5 號5 樓為警持搜索票查獲，此有
    臺灣桃園地方法院搜索票、桃園憲兵隊搜索、扣押筆錄與被
    告邵智仁之桃園憲兵隊調查筆錄、桃園憲兵隊勘查採證同意
    書各在卷足憑（同上偵查卷影本第5 頁至第7 頁、第13頁至
    第15頁）。上開經查獲者與被採取尿液者確為被告邵智仁，
    均有被告邵智仁本人之簽名與捺印指紋和其本人之出生年月
    日、身分證號碼及地址，經記明在卷無訛。雖原審法院於10
    0 年8 月24日之裁定當事人欄將被告邵智仁誤載為「劭智仁
    」，然關於被告之出生年月日（民國○○年○○月○○日生）、身
    分證統一編號：（Ｚ000000000號）及地址（住桃園縣中壢市
    ○○路156 之5 號5 樓）均不變，可見前述裁定送觀察勒戒
    者確為被告邵智仁本人無誤，上開裁定亦於100 年10月18日
    送達至法務部矯正署桃園監獄交由被告邵智仁親自簽名捺印
    收受，此亦有臺灣桃園地方法院送達證書在卷可證（原審卷
    第12頁）。可見上開原審於100 年8 月24日裁定將被告姓名
    載為「劭智仁」一節，僅是「姓氏」誤載而已，並不影響於
    全案情節與原裁定本旨。何況原審業已於100 年10月27日更
    正裁定，將前開100 年8 月24日之裁定原本及正本關於當事
    人欄所載被告姓名更正為「邵智仁」，此有前開原審100 年
    10月27日，100 年度毒聲字第692 號刑事更正裁定正本在卷
    可證（原審卷第21頁）。從而被告提起抗告指摘其本人並非
    原裁定所示之「劭智仁」云云，自非可採，併予敘明。
六、綜上所述，本件檢察官聲請應屬有據，從而原審法院依毒品
    危害防制條例第20條第1 項及觀察勒戒處分執行條例第3 條
    第1 項規定，裁定將被告邵智仁送勒戒處所觀察勒戒，經核
    其認事用法，並無違誤，應予維持。被告提起抗告，指摘原
    裁定不當，為無理由，應予駁回。
七、又查原審法院於100 年8 月24日，100 年度毒聲字第692 號
    關於將被告邵智仁施用第二級毒品送觀察勒戒之裁定，有關
    主文欄及理由欄所載「劭智仁」一節，該裁定之「劭智仁」
    關於姓「劭」字亦係誤載（原審卷第10頁正、反面），自應
    由原裁定之聲請人檢察官另行聲請原法院裁定更正或由原法
    院主動更正即可，附此敘明。
八、據上論斷，依刑事訴訟法第412條，裁定如主文。
中    華    民    國    100   年    11    月    28    日
                  刑事第十五庭審判長法  官  沈宜生
                                    法  官  吳炳桂
                                    法  官  陳坤地
以上正本證明與原本無異。
不得再抗告。
                                    書記官  梁駿川
中    華    民    國   100    年    11    月    28    日